【裁判字號】    98,訴,854
【裁判日期】    980710
【裁判案由】    清償債務
【裁判全文】
臺灣板橋地方法院民事判決               98年度訴字第854號
原      告  乙○○
被      告  甲○○
上列當事人間請求清償債務事件，經本院於民國98年6 月23日言
詞辯論終結，判決如下：
    主  文
原告之訴駁回。
訴訟費用由原告負擔。
    事實及理由
甲、程序方面
    按訴狀送達後，原告不得將原訴變更或追加他訴，但擴張或
    減縮應受判決事項之聲明者，不在此限，民事訴訟法第255
    條第1項第3款定有明文。經查，原告於起訴時原聲明為：「
    被告應給付原告新台幣（下同）1,580,000 元，及自民國93
    年12月2 日起至清償日止，按年息5 ％計算之利息」，嗣於
    98年5 月19日本院言詞辯論期日變更為：「被告應給付原告
    1,580,000 元，及自支付命令送達翌日起至清償日止，按年
    息5%計算之利息」，核屬減縮應受判決事項之聲明，揆諸前
    開規定，尚無不合，應予准許。
乙、實體方面
一、本件原告主張：
（一）被告於民國93年11月間以需動重大手術，家人無法負擔為
      由，屢次向原告借款，原告遂於同年12月1 日匯款新臺幣
      （下同）1,580,000 元至被告指定帳戶，被告並保證借款
      將陸續清償，嗣經原告多次通知被告清償，惟其均置之不
      理。
（二）聲明：被告應給付原告1,580,000 元，及自支付命令送達
      翌日起至清償日止，按年息5%計算之利息。
二、被告則以下開情詞置辯：
（一）被告於88年初任職華南永昌證券公司認識原告，面對原告
      強烈追求，並未注意其已婚或未婚。而被告直到93年中決
      定離職，嗣因罹患胃肌瘤需要治療開刀原告便立即匯款贈
      與予被告。
（二）聲明：原告之訴駁回。
三、原告主張被告於93年11月間以需動重大手術，家人無法負擔
    為由，屢次向原告借款，原告遂於同年12月1 日匯款新臺幣
    1,580,000 元至被告指定帳戶，被告並保證借款將陸續清償
    ，嗣經原告多次通知被告清償，惟其均置之不理等語，被告
    則以前開情詞置辯，是本件爭點為兩造間是否有消費借貸法
    律關係存在？茲分別論述如下：
（一）按民事訴訟法第277 條前段規定：「當事人主張有利於己
      之事實者，就其事實有舉證之責任」；再按「當事人主張
      有金錢借貸關係存在，須就其發生所須具備之特別要件即
      金錢之交付及借貸意思表示互相一致負舉證之責任，若僅
      證明有金錢之交付，未證明借貸意思表示互相一致者，尚
      不能認為有金錢借貸關係存在」，最高法院81年度台上字
      第2372號裁判要旨參照。查本件原告既主張本於消費借貸
      關係，請求被告返還上開款項，自應由原告就兩造間確已
      成立消費借貸關係之事實，負舉證責任，合先敘明。
（二）經查，原告主張被告向其借款共1,580,000 元，固提出國
      泰世華商業銀行存款存根影本及網路信件等件為證，惟非
      但業為被告所否認，且縱認原告確曾給付上開款項予被告
      ，惟其亦可能本於贈與契約，或利益第三人契約，或委任
      契約，或無因管理因等法律關係而為給付，不一而足，原
      告自應先就其與被告間有成立消費借貸契約之合意，且係
      以貸與之意思為匯款之行為等節負證明之責。然本件兩造
      間既未曾訂立書面借貸契約，而原告迄本件訴訟終結，猶
      未能舉證證明兩造確有借貸之合意，故尚難僅依原告所提
      出之前揭銀行存款存根影本及網路信件等資料，即遽論兩
      造間有借貸之事實，是揆諸前揭規定及判例意旨，原告主
      張被告向伊借款等語，即非可採。
四、綜上所述，原告既未能證明兩造間有消費借貸契約之法律關
    係存在，從而，原告依據消費借貸法律關係，請求被告返還
    1,580,000 元，及自支付命令送達翌日起至清償日止，按年
    息5%計算之利息，即無理由，應予駁回。
五、因本件事證已臻明確，兩造所提出之其餘證據及陳述，經本
    院斟酌後，認與判決結果無影響，爰不一一論駁，附此敘明
    。
六、訴訟費用負擔之依據：民事訴訟法第78條。
中    華    民    國    98    年    7     月    10    日
                  民事第三庭    法  官  邱靜琪
以上正本係照原本作成
如對本判決上訴，須於判決送達後20日內向本院提出上訴狀
中    華    民    國    98    年    7     月    10    日
                                書記官  鄭美莉


司法院資訊處製作；財團法人民間司法改革基金會備份。
